【裁判字號】    99,訴,197
【裁判日期】    991231
【裁判案由】    確認區分所有權人會議決議無效
【裁判全文】
臺灣新竹地方法院民事判決               99年度訴字第197號
原      告  黃志偉
兼訴訟代理  張宏德
人
原      告  洪秀玲
兼訴訟代理  郭菩伊
人
被      告  光復公寓大廈管理委員會
法定代理人  鮮正麟
上列當事人間請求確認區分所有權人會議決議無效事件，本院於
民國99年12月14日辯論終結，判決如下：
    主  文
確認民國九十八年十月十五日光復公寓大廈第十屆第二次區分所
有權人會議所為「汽車車位分配方式-不抽籤」之決議無效。
確認民國九十八年十月十五日光復公寓大廈第十屆第二次區分所
有權人會議所為「房屋於售出轉讓後，原分配車位之處置-不收
回，使用權可移交新買主」之決議無效。
訴訟費用由被告負擔。
    事實及理由
甲、程序事項：
一、按確認法律關係之訴，非原告有即受確認判決之法律上利益
    者，不得提起之，民事訴訟法第247條第1項前段定有明文。
    而所謂即受確認判決之法律上利益，係指法律關係之存在與
    否不明確，原告主觀上認為其在法律上之地位有不安之狀態
    存在，且此種不安之狀態，能以確認判決將之除去之者而言
    ，故確認法律關係成立或不成立之訴，苟具備前開條件，即
    得謂有即受確認判決之法律上利益。查原告主張民國98年10
    月15日光復公寓大廈第十屆第二次區分所有權人會議通過之
    「汽車車位分配方式-不抽籤」及「房屋於售出轉讓後，原
    分配車位之處置-不收回，使用權可移交新買主」等二決議
    因違反住戶規約、系爭地下停車場管理辦法、公寓大廈管理
    條例規定及民法第148條等相關規定，該二項決議應為無效
    等語，既為被告所否認，已影響身為光復公寓大廈區分所有
    權人之原告之權益，且原告因上開決議之法律關係之存否不
    明確，已致其私法上之地位及權利有不安之狀態存在，該不
    安狀態延續至今，又得以本確認判決予以除去，揆諸上開說
    明，原告提起本件確認之訴即有受確認判決之法律上利益。
二、次按當事人喪失訴訟能力或法定代理人死亡或其代理權消滅
    者，訴訟程序在有法定代理人或取得訴訟能力之本人，承受
    其訴訟以前當然停止；又第168條至第172條及前條所定之承
    受訴訟人，於得為承受時，應即為承受之聲明，而聲明承受
    訴訟，應提出書狀於受訴法院，民事訴訟法第170條、第175
    條第1項、第176條分別定有明文。本件被告之法定代理人原
    為侯孔文，嗣於訴訟程序進行中變更法定代理人為鮮正麟，
    有光復公寓大廈第十一屆第二次區分所有權人大會會議紀錄
    影本為佐，業據被告於99年12月14日到庭聲明承受訴訟在案
    ，揆諸前揭規定，並無不合，應予准許，首先敘明。
三、復按訴狀送達後，原告不得將原訴變更或追加他訴，但被告
    於訴之變更或追加無異議，而為本案之言詞辯論者，視為同
    意變更或追加，民事訴訟法第255條第2項定有明文。經查，
    本件原告黃志偉於訴狀送達後，嗣於99年3月15日具狀追加
    原告張宏德、郭菩伊、洪秀玲，而被告對於原告之追加並無
    異議，且為本案之言詞辯論，依前開規定，自應准許。
四、末按原告於判決確定前，得撤回訴之全部或一部。但被告已
    為本案之言詞辯論者，應得其同意。查原告原請求確認被告
    應確實履行新竹市光復國宅社區汽機車進出停放使用地下停
    車場管理辦法第1條第5項之規定，嗣於99年5月5日具狀撤回
    前開請求，而被告於原告撤回前，亦未為本案之言詞辯論，
    揆諸上開規定，原告前開所為之撤回，毋須得到被告之同意
    ，應予准許。
乙、實體事項：
壹、原告部分：
一、原告起訴主張：
（一）原告等為光復公寓大廈之區分所有權人，而依土地及建物
      登記謄本之記載，原告黃志偉之共有部分為光復段3598建
      號160/10000及光復段3604建號185/100000、原告張宏德
      之共有部分為光復段3595建號160/10000及光復段3604建
      號186/100000、原告郭菩伊之共有部分為光復段3597建號
      178/10000及光復段3604建號203/100000、原告洪秀玲之
      共有部分為光復段3597建號161/10000及光復段3604建號
      195/100000，且依建物測量成果圖，該光復段3604建號確
      為所有住戶之共同持分，則原告等依其所屬產權，自應擁
      有公平行使共用部分之汽車車位使用權。
（二）又光復公寓大廈社區住戶計502戶，車位計451個，該汽車
      車位屬公設，係共用部分，應依約定專用實行之，不屬於
      私有財產；而依95年3月18日成立之新竹市光復國宅社區
      住戶規約（下稱系爭95年規約）第102條第9款規定，車位
      不足時，應公平抽籤之；且95年之第二次區分所有權人會
      議通過之光復國宅社區汽機車進出停放使用地下停車場管
      理辦法（下稱系爭地下停車場管理辦法）第1條第5項亦規
      定「車位不足時，由管委會以公平且公開抽籤方式分配車
      位，以每年一次為原則。」而該規定即為車位使用人之合
      法分管契約，被告應依該契約確實執行之。惟被告於98年
      10月15日召開第十屆第二次區分所有權人會議，其中通過
      「汽車車位分配方式-不抽籤」及「房屋於售出轉讓後，
      原分配車位之處置-不收回，使用權可移交新買主」之決
      議（下稱系爭二項決議），導致日後受讓有分配車位之房
      屋受讓者將擁有使用權，即原車位使用人可因車位使用權
      隨房屋過戶移交下一位住戶，並從中獲得房屋增值之鉅額
      利益，無車位之住戶將無車位使用權而喪失議價空間，且
      現在無分配車位之住戶將永遠被剝奪使用權，除顯失公平
      外，亦違反系爭95年規約。
（三）另將共用部分約定為專用應符合公平正義原則，然上開系
      爭二項決議，使停車位可獨立使用與讓售，幾近與專有部
      分無異，已違反公寓大廈管理條例第7條第1項規定。況參
      與上開區分所有權人會議決議之住戶計148名，即使無車
      位者計51名全數與會，既得利益者仍占絕對多數，則以絕
      對多數所作成之決議，明顯有失公允平等，不當排除目前
      無車位之區分所有權人取得車位及公平使用公用車位之權
      利，依民法第148條規定，系爭二項決議雖符合公寓大廈
      管理條例之相關程序規定，但決議內容明顯違反誠信原則
      ，且讓住戶受到實質損害，有違公共秩序及善良風俗之原
      則，並侵害其他住戶之財產權。再者，依據95年2月25日
      、95年3月18日之第一次及第二次區分所有權人會議之會
      議紀錄內容，可知「使所有住戶都有權利使用停車場」乃
      光復國宅之區分所有權人之共同意識，而系爭二項決議將
      區分所有權人共同所有之停車位，變質為特定人單獨所有
      ，業已違反該共同意識。
（四）從而，系爭二項決議侵害原告等人對於停車場之使用收益
      權益重大，且違反系爭95年規約及系爭停車場管理辦法、
      公寓大廈管理條例規定、民法第148條等相關規定，為此
      爰依民法第56條第2項規定，請求確認系爭二項決議無效
      。並聲明如主文第1項、第2項內容所示。
二、對於被告抗辯所為之陳述：
（一）被告雖辯稱系爭95年規約並未追認，然被告於98年10月15
      日召開之區分所有權人之會議手冊中業已記載上開規約內
      容，且關於停車場之規範，車位係一年一抽，並與95年間
      區分所有權人會議通過之系爭地下停車場管理辦法一致
      。是不論系爭95年規約有無經過追認，系爭二項決議均違
      反系爭地下停車場管理辦法及系爭95年規約內容。
（二）至被告辯稱98年10月15日第十屆第二次區分所有權人會議
      時，由管委會提案通過，無償補助無車位者新臺幣（下同
      ）1,200元，且為原告等同意云云。惟被告於發放無車位
      補助金時，並未要求原告放棄主張車位之使用權，且該補
      助金僅1,200元，相較於擁有車位者，於車位轉讓時所獲
      之數10萬價差，完全不成比例，不足作為「永久喪失車位
      使用權」補償之對價關係。況本件乃確認第十屆第二次區
      分所有權人會決議無效，給予補助金一情與本件並無關聯
      。原告並未同意系爭二項決議，故提起本件訴訟主張權益
      。
貳、被告則以：
一、系爭95年規約自社區管理委員會成立迄今，尚未送交區分所
    有權人會議討論及決議，且亦未向主管機關即新竹市政府核
    備，自未生效；又系爭停車場管理辦法雖經95年區分所有權
    人會議決議通過，但亦未經過核備。而系爭二項決議於98年
    10月15日經第十屆第二次區分所有權人會議依法定程序表決
    通過，確實符合正當法律程序，未有違法或有相互牴觸之情
    事，已成立並有法律上之拘束力，應由系爭二項新決議取代
    舊有決議，而為全體區分所有權人所應共同遵守。至原告主
    張光復公寓大廈第十屆第二次區分所有權人會議之會議手冊
    附有系爭95年規約內容，有關停車場使用規定之決議自應遵
    循會議手冊之內容，惟會議手冊所附之規約並未經核備，且
    會議手冊僅係供住戶參考，並不即表示多數共識，有關停車
    場使用情形，仍須經過區分所有權人會議討論決議，另達成
    共識。
二、系爭二項決議係將共用部分停車場車位約定為專用，並非約
    定為專有，原告所稱違反公寓大廈管理條例第7條第1項規定
    ，要屬無據。又98年10月15日光復公寓大廈區分所有權人第
    二次會議另有決議通過凡無停車位之區分所有權人，除獲按
    月補助1,200元，且無停車位之區分所有權人也無須向管委
    會月繳汽車車位管理清潔費600元，此項決議業已落實至今
    ，原告等也確實受補助及免除相關費用，可見原告等亦同意
    並接受系爭二項決議。再按公共秩序係指國家之一般利益，
    兼指整體法秩序得規範原則與價值體系，尤指憲法基本人權
    之規定，而汽車停車位分配方式僅涉私權自治行使方式，該
    社區車位之分配方式既經區分所有權人會議依公寓大廈管理
    條例召開及決議，則無違反公共秩序之虞，復無傷風敗俗。
    況原告等為該社區之區分所有權人，對於停車位分配公平與
    否，亦可於將來訂立社區規約時，將其等抽籤之主張，依合
    法程序敦請被告召開下次區分所有權人會議中討論及決議。
三、綜上，原告之訴為無理由，應予駁回，為此聲明：原告之訴
    駁回。
、兩造不爭執事項如下:
一、原告為光復公寓大廈之區分所有權人，依建物登記謄本之記
    載，原告黃志偉之共有部分為光復段3598建號160/1000 0及
    光復段3604建號185/100000、原告張宏德之共有部分為光復
    段3595建號160/10000及光復段3604建號186/10000 0、原告
    郭菩伊之共有部分為光復段3597建號178/10000及光復段360
    4建號203/100000、原告洪秀玲之共有部分為光復段3597 建
    號161/10000及光復段3604建號195/100000。
二、被告社區451個停車位為區分所有權人全體共有，於使用執
    照上登記為共用部分。住戶於向建築業者購買被告社區房屋
    時，並無另行支付車位使用權買賣價金並取得使用憑證及成
    立使用權之分管契約。
三、95年3月18日光復公寓大廈第二次區分所有權人會議決議通
    過系爭地下停車場管理辦法，該辦法第1條第5項規定「車位
    不足時，由管委會以公平且公開抽籤方式分配車位，以每年
    一次為原則。」。
四、被告於98年10月15日召開之第十屆第二次區分所有權人會議
    ，決議通過「汽車車位分配方式-不抽籤」及「房屋於售出
    轉讓後，原分配車位之處置-不收回，使用權可移交新買主
    」。
肆、本件經本院協議兩造整理爭點，同意限縮如下：
一、95年3月18日成立之新竹市光復國宅社區住戶規約即系爭95
    年規約是否業已生效？系爭二項決議是否牴觸系爭95年規約
    而無效？
二、系爭二項決議是否牴觸95年3月18日成立之系爭地下室停車
    場管理辦法第1條第5項「車位不足時，由管委會以公平且公
    開抽籤方式分配車位（抽籤辦法另訂之）以每年一次為原則
    」之規定而無效？（爭點一如認定無效，本項爭點不再討論
    ）
三、系爭二項決議是否不當排除目前無車位之區分所有權人使用
    車位之權利？有無抵觸公寓大廈管理條例、民法第148條規
    定而無效之情事？
伍、本院之判斷：
一、95年3月18日成立之新竹市光復國宅社區住戶規約即系爭95
    年規約是否業已生效？系爭二項決議是否牴觸系爭95年規約
    而無效？
（一）按「區分所有權人會議之決議，除規約另有規定外，應有
      區分所有權人三分之二以上及其區分所有權比例合計三分
      之二以上出席，以出席人數四分之三以上及其區分所有權
      比例占出席人數區分所有權四分之三以上之同意行之。」
      、「區分所有權人會議依前條規定未獲致決議、出席區分
      所有權人之人數或其區分所有權比例合計未達前條定額者
      ，召集人得就同一議案重新召集會議；其開議除規約另有
      規定出席人數外，應有區分所有權人三人並五分之一以上
      及其區分所有權比例合計五分之一以上出席，以出席人數
      過半數及其區分所有權比例占出席人數區分所有權合計過
      半數之同意作成決議。前項決議之會議紀錄依第三十四條
      第一項規定送達各區分所有權人後，各區分所有權人得於
      七日內以書面表示反對意見。書面反對意見未超過全體區
      分所有權人及其區分所有權比例合計半數時，該決議視為
      成立。」此有公寓大廈管理條例第31條、第32條第1項、
      第2項分別定有明文。經查，新竹市光復國宅公寓大廈管
      理委員會於95年2月25日召集95年區分所有權人大會第一
      次會議討論系爭95年規約及系爭地下停車場管理辦法議案
      ，因出席人數未達法定人數而未獲致決議；旋於95年3月
      18 日再次召集光復國宅95年區分所有權人大會第二次會
      議決議通過系爭95年規約、系爭地下停車場管理辦法，其
      表決符合公寓大廈管理條例第32條所定之出席、表決人數
      及程序一情，為兩造所不爭執（見本院卷二第11頁、第11
      頁背面），且有該兩次區分所有權人會議紀錄、會議簽到
      簿各1份在卷可稽（見本院卷一第125頁至第179頁）。再
      參新竹市東區區公所函覆本院之99年5月18日東京字第099
      0005683號函暨光復公寓大廈管理委員會全部報備資料，
      顯示光復國宅95年區分所有權人大會第一次、第二次會議
      紀錄、系爭95年規約及系爭地下停車場管理辦法均有向新
      竹市東區區公所報備（見本院卷一第125頁至第179頁）。
      準此，95年3月18日光復國宅95年區分所有權人大會第二
      次會議之召集程序、決議方法均與公寓大廈管理條例之規
      定相符，該次會議作成之決議當屬合法有效之決議，是系
      爭95年規約及系爭地下停車場管理辦法自得拘束光復公寓
      大廈區分所有權人全體，從而，被告抗辯系爭95年規約及
      系爭地下停車場管理辦法自社區管理委員會成立迄今，尚
      未送交區分所有權人會議討論及決議，且亦未向主管機關
      核備，自未生效云云，顯非可採。
（二）查95年3月18日光復國宅95年區分所有權人大會第二次會
      議通過系爭95年規約，該規約第102條第1項第9款規定：
      「行進停車場應遵守下列事項：九、車未登記應向總幹事
      登記，車位不足提供全體住戶應抽籤決定之。抽籤方式授
      權管理委員會訂之。」，此有系爭95年規約附卷可稽（見
      本院卷一第159頁背面至第172頁），且參上開會議同時通
      過系爭地下停車場管理辦法，該辦法第1條第4項、第5項
      規定：「凡本社區之住戶皆有權申請登記停車位，以每戶
      限登記一車位為原則，如登記戶數超過地下室實際車位數
      時，則視為車位不足；車位不足時，由管委會以公平且公
      開抽籤方式分配車位（抽籤辦法另訂之）以每年一次為原
      則」等語，此有光復國宅95年區分所有權人大會第二次會
      議紀錄、系爭地下室停車位管理辦法附卷可稽（見本院卷
      一第128頁、第86頁），足徵系爭95年規約就公寓大廈停
      車位不足一事早已明定，應由全體住戶採行公平且公開抽
      籤之方式決定車位之分配，僅將抽籤規則授權被告制定之
      一情明確。次查，光復公寓大廈社區住戶計502戶，車位
      計451個，自96年起至今停車位即有不足一情，為兩造所
      不爭執（見本院卷二第33頁），堪予認定。而查，光復公
      寓大廈98年10月15日第十屆第二次區分所有權人會議決議
      「汽車車位分配方式-不抽籤」、「房屋於售出轉讓後，
      原分配車位之處置-不收回，使用權可移交新買主」二項
      決議內容，於車位不足時，將不再採行抽籤方式分配車位
      之使用，而是由目前已分配到車位之區分所有權人繼續永
      久使用該車位，且於房屋出售他人時，得將該車位之使用
      權不再經過重新抽籤之方式直接移交給房屋之後手，自與
      系爭95年規約第102條第1項第9款之規定相佐，從而，原
      告主張系爭二項決議牴觸系爭95年規約之規定，至為灼然
      ，堪予採信。
（三）至被告抗辯95年當時住戶沒有住滿，車位尚有剩，98年住
      戶已住滿，車位不足，故系爭95年規約制定之時空背景與
      現階段不同，自應適用98年所通過之系爭二項決議取代系
      爭95年規約云云。惟觀95年間區分所有權人大會第二次會
      議同時通過上述系爭95年規約及系爭地下室停車場管理辦
      法，均有規範車位不足時之處理方式，足徵95年間區分所
      有權人會議已預見日後將有住戶住滿以致車位不足一情，
      與96年起至今所發生車位不足之現象相符，且系爭95年規
      約係經合法程序制定之，自有適用之餘地，是被告前開抗
      辯，顯屬無據。
二、系爭二項決議是否牴觸公寓大廈管理條例第7條第1項規定而
    無效?
    按「區分所有係指數人區分一建築物而各有其專有部分，並
    就其共用部分按其應有部分有所有權」、「專有部分係指公
    寓大廈之一部分，具有使用上之獨立性，且為區分所有之標
    的者」、「共用部分係指公寓大廈專有部分以外之其他部分
    及不屬專有之附屬建築物，而供共同使用者」、「約定專用
    部分係公寓大廈共用部分經約定供特定區分所有權人使用者
    」，公寓大廈管理條例第3條第1項第2款、第3款、第4款、
    第5款分別定有明文。原告主張系爭二項決議使共用性質之
    停車位可獨立使用與讓售，幾近與專有部分無異，已違反公
    寓大廈管理條例第7條第1項規定云云，經查，光復公寓大廈
    之451個停車位為區分所有權人全體共有，於使用執照上登
    記為共用部分，為兩造所不爭執，且有該使用執照附卷可查
    （見本院卷第181頁背面）。觀98年10月15日第十屆第二次
    區分所有權人會議決議「汽車車位分配方式不抽籤」、「房
    屋於售出轉讓後，原分配車位之處置不收回，使用權可移交
    新買主」，僅係使光復公寓大廈之451個車位經由約定供「
    特定區分所有權人」即各個停車位現階段使用人使用、收益
    、處分該停車位，並排除他人之干涉，是揆諸前揭規定，上
    開451個車位雖經約定後具有使用上之獨立性，但尚非區分
    所有之標的，自非公寓大廈管理條例第3條第1項第3款規定
    所指稱之專有部分，應屬公寓大廈管理條例第3條第1項第5
    款規定所定「約定專用部分」，故而原告主張系爭二項決議
    將公寓大廈共用部分之停車場作為獨立使用供做專有，牴觸
    公寓大廈管理條例第7條第1項規定而無效云云，應屬誤解，
    洵非可採。
三、系爭二項決議是否不當排除目前無車位之區分所有權人使用
    車位之權利？有無違反民法第148條規定而無效之情事？
（一）原告主張系爭二項決議使特定區分所有權人得獨立使用、
      處分停車位，不當排除目前無車位之區分所有權人取得車
      位及公平使用車位之權利，且區分所有權人會議決議之住
      戶計148名，即使無車位者計51名全數與會，既得利益者
      仍占絕對多數，則以絕對多數所作成之決議，明顯有失公
      允平等及誠信原則，侵害其他住戶之財產權，依民法第
      148條規定應屬無效等語。被告抗辯公共秩序係指國家之
      一般利益，兼指整體法秩序得規範原則則與價值體系，尤
      指憲法基本人權之規定，而汽車停車位分配方式僅涉私權
      自治之行使方式，該社區車位之分配方式既經區分所有權
      人會議依法召開及決議，則無違反公共秩序之虞，況原告
      亦可於將來訂立社區規約時，將其等抽籤之主張，依合法
      程序敦請下次區分所有權人會議中討論及決議，並無不公
      平等語。
（二）按權利之行使，不得違反公共利益，或以損害他人為主要
      目的。行使權利，履行義務，應依誠實及信用方法。民法
      第148條定有明文。而權利之行使，是否以損害他人為主
      要目的，應就權利人因權利行使所能取得之利益，與他人
      或國家社會因其權利行使所受之損失，是否公平，比較衡
      量以定之。倘其權利之行使，自己所得利益極少，而他人
      或國家社會所受之損失甚大，且不符公平正義，則可視為
      以損害他人為主要目的者，此乃權利社會化之基本內涵所
      必然之解釋（參酌最高法院71年度臺上字第737號判例意
      旨）。次按各區分所有權人按其共有之應有部分比例，對
      建築物之共用部分及其基地有使用收益之權。但另有約定
      者從其約定。住戶對共用部分之使用應依其設置目的及通
      常使用方法為之。但另有約定者從其約定。此有公寓大廈
      管理條例第9條第1項、第2項規定參照。再者，衡諸權利
      對等於義務，享有權利者恆負擔義務乃私法自制體系中重
      要之原則，故擁有公寓大廈共用性質停車位使用權之區分
      所有權人，理應負擔較多的共用部分應有部分之持分額，
      並按照一般售屋情況，向建築業者或公寓大廈原始起造人
      購買房屋時，將共用部分應有部分之持分額算進售屋坪數
      內，按坪論價，而須支付較高之購屋價金以取得該停車位
      使用權暨使用權憑證及成立使用權之分管契約，才不悖離
      「共用部分按應有部分比例分擔義務並享有對等權利」及
      「使用者付費」之原則，且對於未能使用停車位之其他區
      分所有權人始為公平，合先敘明。
（三）又按有關公寓大廈、基地或附屬設施之管理使用及其他住
      戶間相互關係，除法令另有規定外，得以規約定之。規約
      除應載明專有部分及共用部分範圍外，約定專用部分、約
      定共用部分之範圍及使用主體，各區分所有權人對建築物
      共用部分及其基地之使用收益權及住戶對共用部分使用之
      特別約定，非經載明於規約者，不生效力，此有公寓大廈
      管理條例第23條第1項第1款、第2款規定參照。是公寓大
      廈區分所有權人為增進共同利益，確保良好生活環境，得
      以規約約定共用部分性質之停車位為專用，並非不得另行
      約定，惟所約定之方式，若無充分理由、合法依據，自仍
      不應悖離上述「共用部分按應有部分比例分擔義務並享有
      對等權利」及「使用者付費」之原則，否則無異是允許藉
      由多數決之方式，由多數區分所有權人任意形成對自己較
      為有利、對少數區分所有權人較為不利之之決議或約定，
      此不啻與公平原則有違，亦當非自由民主國家採行多數決
      制度之真諦，揆諸上揭說明，係屬權利濫用及違反誠信原
      則，依民法第14 8條之規定，殊非法之所許。經查，光復
      公寓大廈為國民住宅，起造人為台灣省政府住宅及都市發
      展處，住戶計502戶，車位共451個，停車位為區分所有權
      人全體共有、共用部分，有該建物使用執照附卷可稽（見
      本院卷第181頁背面），堪予認定，又各住戶向原始起造
      人購買光復公寓大廈房屋時，無額外支付車位使用權價金
      取得使用憑證或有約定使用權之分管契約等情，為兩造所
      不爭執，足認光復公寓大廈各區分所有權人向原始起造人
      購買社區房屋時，並未基於取得停車位使用權而負擔較高
      之共用部分應有部分，或支付較多之購屋價金，則住戶間
      就共有、共用部分性質之停車位應享有相同之使用權利，
      始為公允。惟查系爭「汽車車位分配方式不抽籤」、「房
      屋於售出轉讓後，原分配車位之處置不收回，使用權可移
      交新買主」二項決議內容，將令決議前已分配到車位之住
      戶可繼續永久使用各該車位，直至房屋出售他人而車位使
      用權一併移轉新住戶為止，反之，決議前未抽籤分配到車
      位之住戶則永久無法使用社區停車位，足見系爭二項決議
      已嚴重限制未分配到車位之區分所有權人使用車位之權利
      ，甚至達喪失車位使用權之程度，對現無車位之區分所有
      權人之損失甚大，不僅有失公平，且違反「共用部分按應
      有部分比例分擔義務並享有對等權利」及「使用者付費」
      之原則，揆諸前揭說明，即認其等係藉由多數決方式，形
      成對少數區分所有權人不利之分擔決議或約定，認以損害
      現無車位之區分所有權人之財產權為主要目的，而屬權利
      濫用並違反誠信原則，應為無效。
（四）另被告抗辯98年10月15日第十屆第二次區分所有權人會議
      通過「贊助獎勵及補助無車位者每月1,200元」一案，已
      彌補其等無法使用停車位之不利益，且原告也實際領有每
      月1,200元，足認其等認同系爭二項決議，至原告主張享
      有停車位使用權之住戶會因停車位使用權獲取房屋價差一
      情亦屬無據云云，然查系爭二項決議使原告等區分所有權
      人永久無法使用停車位，所受損之權利係喪失光復公寓大
      廈停車場之永久使用、收益、處分權，相較於每年度透過
      抽籤制度而未分配車位者所受限制之內容僅係該年度停車
      位使用、收益權，前者實質上已屬侵害所有權之範疇，與
      每月給付1,200元費用間不具有妥適之對價關係；況查，
      採行系爭95年規約及系爭地下停車場管理辦法所定一年一
      抽籤方式分配車位，仍有部分區分所有權人於該年度無法
      獲得車位使用權，而需忍受無法使用停車位之不便利或自
      費尋求大廈週邊其他地區停車位之使用，故上開「贊助獎
      勵及補助無車位者每月1,200元」決議一案，於車位不足
      採行一年一抽籤以分配車位之方式，亦可併同適用，益證
      上開「贊助獎勵及補助無車位者每月1,200元」難作為原
      告「永久喪失車位使用權」之對價補償。又依客觀社會通
      念及交易常情，公寓大廈之房屋出租或出售如附有停車位
      使用權者，其交易之價格勢必較未附有停車位使用權者高
      ；且觀光復公寓大廈坐落於新竹市○○段1438地號土地上
      ，其地址為新竹市○○路52號，鄰新竹光復高中、國立清
      華大學、國立交通大學等學校，並與新竹市○○○道之新
      竹市○○路○段道路相近，可經由光復路二段直達新竹科
      學園區，乃住宅、店家密集且交通往返活絡之處，此有本
      院依職權查詢之地圖2紙附卷可稽（見本院卷二第37、38
      頁），堪認光復公寓大廈房屋位處新竹市市區中心且鄰近
      明星學校學區○○地段之房價不匪，隨之同地段「停車位
      之永久使用權」亦應具有相當高之交易價值，是原告主張
      系爭「房屋於售出轉讓後，原分配車位之處置不收回，使
      用權可移交新買主」決議將使原車位使用人因車位使用權
      隨房屋過戶移交新住戶，可從中獲得房屋增值約數10萬元
      之價差利益，無車位之住戶因無車位使用權而喪失相同之
      議價空間等情，堪信為真正。準此，每月補助無車位者1,
      200元與原告等無車位之區分所有權人因系爭二項決議所
      受之損失間未合於比例，從而，被告辯稱每月給付原告等
      無車位區分所有權人1,200元已彌補其等因系爭二項決議
      無法使用停車位之不利益云云，顯非可採。
（五）綜上，系爭二項決議捨棄原先抽籤之方式，而逕由現有車
      位之區分所有權人永久享有停車位使用、收益權，甚至於
      移轉房屋過戶時得一併移交車位使用權給房屋之後手，以
      不當之方式排除現無車位之區分所有權人使用車位之權利
      ，堪認系爭二決議以損害現無車位之區分所有權人之財產
      權為目的，無異是允許藉由多數決之方式，由多數區分所
      有權人任意形成對自己較為有利、對少數區分所有權人較
      為不利之之決議或約定，與公平原則有違，亦當非自由民
      主國家採行多數決制度之真諦，系爭二項決議之權利行使
      顯失公平，且讓住戶受到實質損害，揆諸上揭說明，係屬
      權利濫用並違反誠信原則，依民法第148條之規定，殊非
      法之所許。
四、綜上所述，本件原告主張98年10月15日第十屆第二次區分所
    有權人會議通過之「汽車車位分配方式-不抽籤」及「房屋
    於售出轉讓後，原分配車位之處置-不收回，使用權可移交
    新買主」二項決議違反系爭95年規約之規定，且為權利濫用
    及違反誠信原則，應屬無效，請求確認系爭二項決議無效，
    為有理由，應予准許。
陸、本件判決之基礎已臻明確，兩造其餘攻擊防禦方法及舉證，
    因本件事證已臻明確，且與判決基礎不生影響，爰不一一論
    述，附此敘明。
柒、據上論結，本件原告之訴為有理由，依民事訴訟法第78條，
    判決如主文。
中    華    民    國    99    年    12    月    31    日
                  民事第二庭   法  官  羅惠雯
以上正本係照原本作成。
如對本判決上訴，須於判決送達後20日內向本院提出上訴狀。
中    華    民    國    99    年    12    月    31    日
                               書記官  李勻淨

司法院資訊處製作；財團法人民間司法改革基金會備份。
